【裁判字號】    91,訴,2560
【裁判日期】    920730
【裁判案由】    毒品危害防制條例
【裁判全文】
臺灣板橋地方法院刑事判決                        九十一年度訴字第二五六號
    公  訴  人  臺灣板橋地方法院檢察署檢察官
    被      告  丙○○
    選任辯護人  劉文崇律師
                許寶方律師
右列被告因違反毒品危害防制條例案件，經檢察官提起公訴（九十一年度偵字第七七
四六號），甲○判決如左：
    主  文
丙○○無罪。
    理  由
一、公訴意旨略以：被告丙○○意圖營利並基於概括之犯意，自民國（下同）九十年
    十一月間某日起，至九十一年四月間某日止，連續多次在臺北縣新莊市○○路三
    四三號其所經營之「福樂遙控模型屋」內，以每○點四公克新臺幣（下同）五百
    元之價格，販賣第二級毒品安非他命予丁○○及其他不特定人。嗣於九十一年四
    月二十一日十九時許，在上址為警查獲，並扣得安非他命毛重二十四點八公克、
    分裝袋十二包及電子秤一個，因認被告係涉犯毒品危害防制條例第四條第二項之
    販賣第二級毒品罪嫌云云。
二、公訴人認被告丙○○涉有非法販賣第二級毒品之罪嫌，無非係以證人丁○○之指
    證，及扣案之安非他命三包（毛重二十四點八公克）、分裝袋十二包、電子秤一
    個，為其論據。訊據被告丙○○堅決否認有非法販賣第二級毒品之犯行，辯稱：
    伊並沒有販賣安非他命予丁○○，扣案之安非他命係供伊自己吸用，另扣案之電
    子秤、分裝袋均是伊所開設「福樂遙控模型屋」用來裝汽車模型之螺絲使用等語
    。
三、按當事人得聲請法院調查證據，而法院為發見真實，亦得依職權調查證據，但限
    於維護公平正義或對被告之利益有重大關係之事項為限，修正刑事訴訟法第一百
    六十三條第一、二項定有明文。故法院固得依職權調查證據，但並無蒐集證據之
    義務。蒐集證據乃檢察官或自訴人之職責，事實審法院應以調查證據為其主要職
    責，其調查之範圍，亦以審判中所存在之一切證據為限，案內不存在之證據，即
    不得責令法院為發現真實，應依職權從各方面蒐集證據（最高法院九十一年度臺
    上字第五八四六號判決可資參照）。又按犯罪事實應依證據認定之，無證據不得
    認定其犯罪事實，又不能證明被告犯罪者，應諭知無罪之判決，刑事訴訟法第一
    百五十四條第二項、第三百零一條第一項定有明文。所謂認定犯罪事實之證據，
    係指足以認定被告確有犯罪行為之積極證據而言，該項證據自須適合於被告犯罪
    事實認定，始得採為斷罪資料。又苟未能發現相當證據，或證據不足以證明，自
    不能以推測或擬制之方法，以為裁判基礎，亦分別有最高法院二十九年度上字第
    三一０五號及同院四十年度台上字第八六號判例意旨可資參照。
四、經查：
  （一）證人丁○○先於警訊時證稱：伊從九十年十一月起約每三天或一星期向丙○○購買安非他命，約向他購買安非他命二十五次左右，每個月約向他購買五
        次左右，伊都直接至新莊市○○路三四二號福樂模型屋向丙○○購買等語（
        見偵查卷第十五頁背面），復於偵查時，先則證稱：「（問：是否從九十年
        十一月起開始向丙○○購買安？）我在他模型店與他一起吸，安都是丙○○
        拿出來的，每個星期去他那裡一、二次，到九十一年四月」，復又當庭改稱
        ：伊確實曾向丙○○買過安非他命，警訊筆錄所述實在等語（均見偵查卷第
        五十三頁背面），及於甲○審理時先則證稱：伊有與朋友到被告店內一起用
        安非他命，但是伊沒有跟被告買安非他命等語，復又當庭改稱：伊有與伊之
        朋友乙○○一起出錢向被告買安非他命，於九十一年二月間，伊向被告買過
        二次，有一次伊出一千元，乙○○也出一千元，另一次伊不記得，應是沒有
        出錢等語（均見甲○九十二年三月二十日訊問筆錄），嗣甲○經合法傳拘證
        人乙○○均無著，惟觀諸證人丁○○於偵查及甲○審理時之證詞，關於其究
        是否有向被告購買安非他命乙節，同一庭期之證詞即反覆不一，且其於甲○
        審理時所證述其向被告購買安非他命之時間、次數，均與警訊時所證述之情
        節差異甚大，況被告與證人丁○○間有借貸糾紛，雙方並曾發生爭吵等情，
        業據證人丁○○當庭證述屬實，並經被告供明在卷（見甲○九十二年四月二
        十四日訊問筆錄），則被告與證人丁○○間亦有怨隙，是以證人丁○○前後
        證詞反覆不一，差異甚大，非無重大瑕疵可指，且被告與證人丁○○間亦有
        怨隙之情況下，證人丁○○前揭指證其向被告購買安非他命之證詞，即遽難
        令甲○採信。
  （二）至本件雖另於查獲地點扣得安非他命三包（毛重二十四點八公克，此經甲○
        送驗鑑定確為安非他命，有內政部警政署刑事警察局九十二年二月十二日刑
        鑑字第０九二００一九八五０號鑑驗通知書在卷可憑）、分裝袋十二包、電
        子秤一個，惟被告於甲○審理時已供承扣案之安非他命係供其吸用等語，況
        被告亦於本件查獲地點經營「福樂遙控模型屋」等情，業據證人丁○○於甲○審理時證述在卷（見甲○九十二年三月二十日訊問筆錄），復有被告於甲○審理時所提附有「福樂控模型屋」宣傳廣告之雜誌二本足資佐證，是以被
        告所辯稱：扣案之電子秤、分裝袋均是伊所開設「福樂遙控模型屋」用來裝
        汽車模型之螺絲使用等語，已非不可信，且查無其他積極證據足資證明前揭
        扣案之物與公訴人所指被告販賣安非他命犯行有所關聯，亦無法證明被告確
        有販賣安非他命予其他不特定人。綜情以觀，自難僅憑證人丁○○前揭有重
        大瑕疵之證詞，即遽認被告有販賣安非他命之犯行。此外，復查無其他積極
        證據足認被告有公訴人所指販賣第二級毒品之犯行，不能證明其犯罪，揆諸
        前揭說明，自應諭知被告無罪之判決。
據上論斷，應依刑事訴訟法第三百零一條第一項，判決如主文。
本案經檢察官謝宗甫到庭執行職務
中      華      民      國    九十二    年      七      月     三十     日
                                      臺灣板橋地方法院刑事第六庭
                                          法  官  林海祥
右正本證明與原本無異。
如不服本判決，應於判決送達後十日內，向甲○提出上訴狀。
                                          書記官  陳映孜
中      華      民      國    九十二    年      七      月     三十     日


司法院資訊處製作；財團法人民間司法改革基金會備份。
